【裁判字號】    92,易,215
【裁判日期】    920829
【裁判案由】    動產擔保交易法等
【裁判全文】
臺灣板橋地方法院刑事判決                          九十二年度易字第二一五號
    公  訴  人  臺灣板橋地方法院檢察署檢察官
    被      告  乙○○
右列被告因動產擔保交易法等案件，經檢察官聲請以簡易判決處刑（九十二年度偵緝
字第九九六號），本院板橋簡易庭認不宜以簡易判決處刑，移由本院依通常程序審理
，本院判決如左：
    主  文
乙○○動產擔保交易之債務人，意圖不法之利益，將標的物遷移，致生損害於債權人
，處有期徒刑月，如易科罰金，以佰元折算壹日。
    理  由
一、乙○○於民國（下同）八十九年十一月十八日，以動產擔保交易附條件買賣之方
    式，向保全車業行即丙○○購買機車一輛，為動產擔保交易之債務人，雙方約定
    總價金為新台幣（下同）三萬八千零九十元，分九期給付，每月一期，每期付款
    四千零一十元，約定標的物存放地點為台北縣中和市○○路一之四號，在價金未
    付清之前，標的物所有權仍屬於出賣人所有，買受人僅得依約占有使用，不得任
    意遷移或為其他處分。詎乙○○在取得標的物時，僅付自備款二千元，嗣後即拒
    不付款，且意圖為自己不法之利益，自八十九年底某日，將該標的物遷移不知去
    向，致出賣人追索無著受有損害。
二、案經丙○○訴請台灣板橋地方法院檢察署檢察官偵查起訴。
    理  由
一、訊據被告乙○○矢口否認有違反動產擔保交易法之犯行，辯稱：「機車不在我手
    上，我是與丁○○一同去購買，車子目前在他那裡，因為當時我與他同住在中和
    市○○路一之四號，他要我幫他買車，頭期款是他付的」云云（見本院卷宗九十
    二年六月十九日調查筆錄）。經查，右揭犯罪事實，業據告訴人丙○○指訴綦詳
    ，並有附條件買賣契約書一份附卷（附於台灣板橋地方法院檢察署九十一年度偵
    字第一一二０八號卷宗第八頁）可稽。被告雖辯稱係其友人丁○○要其幫他買車
    ，然其無法提出丁○○之年籍或住址供本院查證，而本院依職權亦查無「丁○○
    」其人，有法務部戶役政連結作業系統一份存卷（附於本院卷內）可考，是究否
    真有「丁○○」之人，尚屬存疑；況查，證人即本件附條件買賣之連帶保證人甲○○於警詢時，曾證稱：「（問：你為何要當乙○○保證人？）因他那時在我那
    工作，沒有機車做為代步工具，他向我稱要購車，所以我就當保證人。」等語（
    見同上偵查卷宗甲○○之警詢筆錄），而被告於偵查時卻曾供稱：「（問：為何
    不繳款？）我是和甲○○合買，我有付二期，但他都不肯付，後來就沒繳了....
    均是甲○○在使用，我不知車子現在何處。」云云（見同地檢署九十一年度偵緝
    字第九九六號偵查卷宗九十一年九月五日訊問筆錄），據上，被告究係自己購買
    或出名幫他人購買或與他人合買，雖被告供詞反覆，然無礙被告以自己之名義與
    告訴人丙○○簽立附條件買賣契約書之事實，被告既與告訴人簽立書面契約，即
    有應善盡保管人之義務，不得任意遷移或為其他處分，是被告辯稱不知車子現在
    何處乙情，即有違動產擔保交易法附條件買賣之情事，堪以認定。綜上，本件事
    證明確，被告犯行洵堪認定，應予依法論科。
二、核被告乙○○所為，係犯動產擔保交易法第三十八條之動產擔保交易之債務人，
    意圖不法之利益，將標的物遷移，致生損害於債權人罪。被告前揭行為，應僅成
    立上開罪名，而不另論刑法第三百三十五條第一項之侵占罪，且卷內亦無其他證
    據足以證明被告確有侵占行為，尚難以侵占罪相繩，就此部分本應為其無罪之諭
    知，惟公訴人認此部分與上揭違反動產擔保交易法部分，有牽連犯之裁判上一罪
    關係，爰不另為無罪之諭知，附此敘明。爰審酌被告之素行、犯罪之動機、目的
    手段、所造成之損害，及犯罪後否認犯行飾詞圖卸等一切情狀，量處如主文所示
    之刑，並諭知易科罰金之折算標準，以示懲儆。
據上論斷，應依刑事訴訟法第二百九十九條第一項前段，動產擔保交易法第三十八條
，刑法第十一條前段、第四十一條第一項前段，罰金罰緩提高標準條例第一條前段、
第二條，判決如主文。
本案經檢察官朱學瑛到庭執行職務
中      華      民      國     九十二     年     八     月    二十九    日
                                    臺灣板橋地方法院刑事第二庭
                                        法  官  陳  靜  茹
右正本證明與原本無異。
如不服本判決，應於判決送達後十日內，向本院提出上訴狀。
                                        書記官  廖  美  紅
中      華      民      國     九十二     年     九     月      二      日
附錄本案論罪科刑法條全文
動產擔保交易法第三十八條
動產擔保交易之債務人，意圖不法之利益，將標的物遷移、出賣、出質、移轉、抵押
或為其他處分，致生損害於債權人者，處三年以下有期徒刑、拘役或科或併科六千元
以下之罰金。


司法院資訊處製作；財團法人民間司法改革基金會備份。
